【裁判字號】    95,簡上,207
【裁判日期】    951219
【裁判案由】    妨害公務
【裁判全文】
臺灣彰化地方法院刑事判決             95年度簡上字第207號
上  訴  人
即  被  告  乙○○
上列上訴人因妨害公務案件，不服本院員林簡易庭九十五年度員
簡字第五０六號中華民國九十五年九月二十五日第一審判決（原
檢察官聲請簡易判決處刑案號：九十五年度偵字第五八三三號）
，本院管轄第二審合議庭判決如下︰
    主  文
上訴駁回。
    事實及理由
一、本案經本院審理結果，認第一審判決認事用法及量刑均無不
    當，應予維持，並引用第一審判決書記載之事實、證據及理
    由（如附件）。
二、本件上訴人即被告（以下簡稱被告）上訴意旨略以：我有躁
    鬱症，曾住院一個月，九十五年五月時常不知道自己在做什
    麼，我會亢奮，在二十幾年前亦曾因躁鬱症在台北松山醫院
    住院過，現已有服藥控制，請求從輕量刑等語。
三、（一）訊據被告乙○○對於上開妨害公務犯行坦承不諱，核
    與證人警員甲○○、警員丙○○二人於偵查中證述及證人吳
    芝庭、陳啟鐘二人於警詢中證述之情節相符，並有照片四幀
    在卷可稽，足認被告之自白與事實相符，堪予採信。（二）
    另警察任務為依法維持公共秩序，保護社會安全，防止一切
    危害，促進人民福利，且警察有依法執行搜索、扣押、拘提
    及逮捕之職權，警察法第二條、第九條第四款分別定有明文
    ，而警察為履行法定任務而為一切必要之行為，均不失為其
    依法令執行公務之內容，是本件警員甲○○、丙○○二人於
    飯店經理陳啟鐘報警後，到場處理，並於見被告以腳踹吳芝
    庭時，當場制止被告之暴力行為，並於被告不服警方制止，
    仍以肢體推擠之強暴方式抗拒警員執行公務後，經警方以妨
    害公務之現行犯將被告逮捕，並帶回派出所詢問，自均係屬
    依法執行職務無誤。本件事證明確，被告犯行洵堪認定。
    （三）另按刑法上之心神喪失與精神耗弱，應依行為時精神
    障礙程度之強弱而定，如行為時之精神，對於外界事務全然
    缺乏知覺理會及判斷作用，而無自由決定意思之能力者，為
    心神喪失，如此項能力並非完全喪失，僅較普通人之平均程
    度顯然減退者，則為精神耗弱（最高法院二十六年渝上字第
    二三七號判例意旨參照），九十四年二月二日修正公布，並
    於九十五年七月一日施行之刑法第十九條以「心神喪失」與
    「精神耗弱」之語意不明確，其判斷標準更難有共識，實務
    上欲判斷行為人於行為時之精神狀態，常須藉助醫學專家之
    鑑定意見，惟心神喪失與精神耗弱概念，並非醫學上之用語
    ，故修正為「行為時因精神障礙或其他心智缺陷，致不能辨
    識其行為違法或欠缺依其辨識而行為之能力者，不罰。行為
    時因前項之原因，致其辨識行為違法或依其辨識而行為之能
    力，顯著減低者，得減輕其刑。前二項規定，於因故意或過
    失自行招致者，不適用之。」。本案被告雖陳稱：其有躁鬱
    症，曾住院一個月，九十五年五月時常不知道自己在做什麼
    ，我會亢奮，在二十幾年前亦曾因躁鬱症在台北松山醫院住
    院過，現已有服藥控制等語，惟被告係於九十五年七月七日
    因情緒不穩、誇大、話量、活動量大、亂花錢、失眠、攻擊
    傾向等症狀而至草屯療養院及台中榮民總醫院住院，此有行
    政院衛生署草屯療養院診斷證明書及台中榮民總醫院診斷證
    明書各一份在卷可稽，惟被告於九十五年六月二十三日警詢
    、偵訊時，就其妨害公務犯行之事實經過，均能清楚記憶、
    完整陳述，且於本院審理期日，就相關訊問之內容，亦能自
    為完全之陳述，足認被告於案發當時之精神狀態，較諸普通
    人之平均程度，並無顯然減退之情事，自與刑法第十九條所
    定心神喪失或精神耗弱者有間。
    （四）又被告對警員甲○○、丙○○二位公務員依法執行職
    務時，當場對渠二人施以強暴，惟按妨害公務罪章保護之法
    益乃國家公權力之適正執行，縱使施暴對象亦係針對二名員
    警為之，仍應認屬侵害單一之國家法益，僅成立單純一罪。
四、原審審酌被告不聽執勤警員之制止，竟對警員施以強暴，漠
    視執法人員之人身安全，並妨害公權力之行使，及考量被告
    平日之素行、犯罪之動機、目的、手段、對國家公權力之執
    行所生危害之程度甚巨及犯罪後坦承犯行態度尚屬良好，且
    事後與警員甲○○、丙○○二人就毀損眼鏡部分達成和解，
    並經警員甲○○、丙○○二人撤回毀損之告訴等一切情狀，
    量處有期徒刑五月，並依修正前刑法第四十一條第一項前段
    之規定諭知易科罰金之折算標準，核無違誤或量刑過重之不
    當情形，上訴人即被告之上訴，難認有理由，應予駁回。
據上論斷，應依刑事訴訟法第四百五十五條之一第一項、第三項
、第三百七十三條、第三百六十八條，判決如主文。
本件經檢察官洪紹文到庭執行職務。
中    華    民    國    95    年    12    月    19    日
                        臺灣彰化地方法院刑事第二庭
                            審判長法官  石馨文
                            法      官  尚安雅
                            法      官  黃齡玉
以上正本證明與原本無異。
本判決不得上訴。
中    華    民    國    95    年    12    月    20    日
                            書  記  官  洪年慶


司法院資訊處製作；財團法人民間司法改革基金會備份。
